臺灣桃園地方法院刑事判決　　　　　　　93年度易字第1155號
公　訴　人　臺灣桃園地方法院檢察署檢察官
被　　　告　己○○　男　78歲.
選任辯護人　陳鄭權律師
　　　　　　丁俊和律師
上列被告因傷害等案件，經檢察官提起公訴（93年度偵字第5113
號），本院判決如下︰
    主  文
己○○傷害人之身體，處有期徒刑伍月，如易科罰金，以佰元
折算壹日。扣案之鎌刀、折疊刀各壹把，均沒收；又於公務員依
法執行職務時，當場侮辱，處有期徒刑月，如易科罰金，以
佰元折算壹日。應執行有期徒刑柒月，如易科罰金，以佰元折
算壹日。扣案之鎌刀、折疊刀各壹把，均沒收。
    事  實
一、己○○（無不法前科）原所有之桃園縣觀音鄉○○村○○○
    段（起訴書誤載為沙屯段）下庄子小段72、77地號土地經桃
    園縣政府以每公頃新台幣（下同）1600萬元徵收作為桃園科
    技工業區用地，桃園縣政府地政局地價課員工徐雪滿、受桃
    園縣政府委託執行整地工作之推土機操作員乙○○、桃園縣
    政府警察局大園分局觀音分駐所所長甲○○、警員丁○○、
    丙○○等人於民國93年3 月5 日9 時許至前開土地辦理徵收
    作業及維持現場秩序而執行公務時，己○○因認徵收補償價
    格過低，心生不滿，先於同日9 時40分許至前開地點要求停
    止施工，並基於侮辱公務員之犯意，當場對於依法執行公務
    之上開人員辱罵稱「幹你娘」（台語）等語，經徐雪滿與己○○協調無效後，己○○憤而離開該處，旋於同日10時30分
    許，持其所有裝有鹽酸之桶子1 只、鐮刀1 把（木柄長度約
    30.5 公 分、金屬刀刃部分長度約20.5公分，刃面呈新月形
    ，頗為鋒利）返回該處後，另行基於傷害及對於依法執行職
    務之公務員施強暴之接續犯意，先以鹽酸潑灑乙○○駕駛之
    推土機，欲阻止其施工，經現場某不詳人員將被告手中之桶
    子搶下（未扣案），己○○即持鎌刀向現場執行公務之人員
    揮舞，未幾，己○○之鎌刀復遭現場某不詳人員奪下，己○○旋自腰間取出其所有之折疊刀1 把（展開後全長約22公分
    、刀刃為單刃、長約9.5 公分，極為鋒銳）對現場執行公務
    之人員揮舞、比劃，甲○○、丁○○、丙○○見狀即喝令己○○將折疊刀放下，惟己○○置之不理，甲○○為避免危害
    現場人員之生命、身體，乃指示丁○○、丙○○將己○○之
    折疊刀奪下，惟己○○竟又拾起地上之棍子1 支向丁○○揮
    舞，丁○○閃避時不慎跌倒在瓦礫堆中，己○○持前開折疊
    刀作勢欲刺丁○○，旋遭甲○○、丙○○等人合力壓倒在地
    欲加以制伏，惟己○○仍極力抵抗，拒不放下手中所持之折
    疊刀，致甲○○受有頭部外傷併左腿瘀紅、右手大姆指擦挫
    傷併撕裂傷、左小腿擦挫傷等傷害、丁○○受有右小腿擦挫
    傷、右手第4 、第5 指擦挫傷併撕裂傷（起訴書誤載為左手
    食指擦挫傷併撕裂傷）等傷害、丙○○受有左手食指擦挫傷
    併撕裂傷（起訴書誤載為右手第4 、第5 指擦挫傷）等傷害
    ，嗣經警員將折疊刀奪下並逮捕己○○，扣得上開鐮刀及折
    疊刀各1 把。
二、案經桃園縣政府警察局大園分局報告暨甲○○、丁○○、丙○○訴由臺灣桃園地方法院檢察署檢察官偵查起訴。
    理  由
一、訊據被告己○○坦承於前開時地曾對現場人員口出「幹你娘
    」等語，並攜帶鹽酸、鎌刀、折疊刀至前開地點，與執勤警
    員發生肢體上衝突之事實不諱，惟矢口否認有何妨害公務、
    傷害之犯行，略以：當天是警察說該土地已不是伊之土地，
    叫伊走，又拿警棍打伊，伊才從地上撿棍子打警員云云置辯
    。惟查：被告原所有之桃園縣觀音鄉○○村○○○段下庄子
    小段72、77地號土地經桃園縣政府以每公頃1600萬元徵收作
    為桃園科技工業區用地，桃園縣政府人員會同施工人員、警
    員於93年3 月5 日9 時許至前開土地執行強制拆除，被告於
    前開時間以「幹你娘」（台語）等語辱罵執行公務之縣政府
    人員、施工人員及警員，並以鹽酸潑灑推土機，復持鎌刀向
    現場前開人員揮舞，俟鐮刀遭某現場人員奪下後，又自腰間
    取出折疊刀向現場人員揮舞，警員趨前欲奪下被告所持折疊
    刀時，被告復撿拾地上之棍子攻擊警員，並在警員欲制伏伊
    時，仍持折疊刀激烈抵抗，警員甲○○、丁○○、丙○○因
    而受有上揭傷害等情，業據證人徐雪滿於檢察官訊問時、證
    人甲○○、丁○○、丙○○、乙○○於本院審理時結證綦詳
    ，並有證人甲○○、丁○○、丙○○之診斷證明書、急診就
    醫紀錄各1 紙、現場蒐證照片29幀、警員甲○○、丁○○及
    丙○○之傷勢照片9 幀、桃園縣政府93年3 月5 日府地價字
    第0930050126號函、桃園縣觀音鄉桃園科技工業區所有權人
    補償明細、補償清冊各1 份在卷可參，及現場蒐證錄影帶1
    捲、鎌刀、折疊刀各1 把扣案可資佐證，扣案之鎌刀、折疊
    刀各1 把經本院當庭勘驗結果：鐮刀1 把之木柄長度約30.5
    公分、金屬刀刃部分長度約20.5公分，刃面呈新月形，頗為
    鋒利；折疊刀1 把展開後全長約22公分、刀刃為單刃、長約
    9.5 公分，極為鋒銳，此經記明於本院94年5 月20日審判筆
    錄，扣案之鎌刀、折疊刀顯均具有殺傷力。另經本院當庭勘
    驗該捲蒐證錄影帶，勘驗結果為：被告手中持開啟之折疊刀
    向現場人員揮舞，經警員勸阻，被告仍不予理會；約10時36
    分許1 名警員持警棍接近被告，惟遭被告逼退；約10時37分
    許，有警員自後接近被告，被告突然轉身持刀攻擊警員，該
    警員急忙後退；10時37分36秒，1 名警員持警棍敲擊被告手
    中之折疊刀，惟遭被告閃過；10時37分41秒，被告撿起地上
    1 根棍子向警員橫掃，警員匆忙避開，其中1 名警員握住被
    告手中棍子，惟被告不放手，該警員腳步不穩而跌倒在地；
    嗣有約3 名警員將被告壓倒在地加以制伏，其中有警員以手
    抓住被告手中折疊刀之刀刃，欲奪下該折疊刀，惟被告仍不
    放手，警員之手出現血跡；迄10時39分41秒，警員始奪下被
    告手中之折疊刀，此經記明於本院94年1 月21日審判筆錄，
    此亦與證人徐雪滿、丁○○、甲○○、丙○○、乙○○證述
    情節互核相符，顯見渠等之證詞應屬信而有徵，堪以採信。
    辯護意旨雖認被告係因遭警奪取其所持之桶子及鎌刀，一時
    受驚始持折疊刀揮舞自保並欲離開該處，惟警員卻緊追被告
    欲奪取其折疊刀，被告迫不得已始撿拾地上棍子以抗拒現場
    眾人之侵害，且警員所受傷害乃因渠等將被告打倒在地後，
    欲取下被告手中折疊刀而不慎遭刀刃割傷，被告並無任何強
    暴、脅迫之行為，主觀上亦無妨害公務之犯意云云，惟依前
    開證人之證詞及本院勘驗案發時之蒐證錄影帶結果，可知本
    件被告係先以鹽酸潑灑證人乙○○駕駛之推土機，欲阻止其
    施工，在桶子遭他人奪下後，復先後持鎌刀、折疊刀向現場
    人員揮舞，以此非法方法當場對現場人員施加強暴，警員為
    制止及排除現行危害個人生命、身體之行為，並為逮捕正實
    施妨害公務犯行之被告，遂趨前欲奪下被告所持折疊刀並制
    伏被告，此於法並無任何相違之處，且被告以鎌刀、折疊刀
    向現場人員揮舞，並撿拾地上棍子攻擊證人丁○○，在證人
    丁○○為閃避而不慎跌倒後，猶持折疊刀作勢欲刺證人丁○○，在警員合力欲加以制伏時，仍激烈反抗，拒不放下手中
    所持極為鋒銳之折疊刀，足見其主觀上顯有傷害及妨害公務
    之犯意，且其實施強暴行為之過程中，致甲○○、丁○○、
    丙○○受有上開之傷害，自該當於刑法傷害、妨害公務之罪
    名。至證人即被告之子戊○○雖證稱：當天約有3 、4 個警
    員用警棍打伊父親，伊父親右手因而骨折，他們是在當天10
    時23分至10時31分蒐證錄影帶沒有錄到的這段時間用警棍打
    伊父親云云，惟此不惟與被告供稱：伊的右手是在伊從地上
    磚堆爬起來時，才被警察打斷的，那時伊的折疊刀已被警察
    搶走，但好幾個警員仍然動手打伊，並打斷伊的骨頭（見本
    院94年1 月28日審判筆錄第7 頁）云云不符，且依被告提出
    之診斷證明書及本院向敏盛綜合醫院大園分院函詢結果，被
    告於93年3 月5 日至該院就診時，並無骨折之情形，是證人
    戊○○前開證詞實屬無據，不足採信。而被告所提出之診斷
    證明書雖記載被告於93年3 月5 日就醫時，經診斷受有右手
    肘挫傷合併血腫、右大腿挫傷、頭部挫傷、頸部挫傷等傷害
    ，惟觀之扣案蒐證錄影帶及卷附之現場照片（偵查卷第40頁
    下方）所示，被告於遭警員欲加以制伏時，仍激烈反抗，再
    參諸證人徐雪滿、乙○○之證詞，顯見被告前開傷勢應係遭
    警員依法欲加以制伏、逮捕時所造成，本件並無任何積極證
    據足證警員甲○○、丁○○、丙○○等人確有毆打被告之行
    為。綜上所述，本件事證明確，被告犯行堪以認定，應予依
    法論科。
二、核被告所為，係犯刑法第135 條第1 項之對於公務員依法執
    行職務時，施強暴罪、同法第277 條第1 項傷害罪及同法第
    140 條第1 項於公務員依法執行職務時，當場侮辱罪。其所
    為多次傷害及對於公務員依法執行職務時，當場施強暴之犯
    行，係緣於其情緒激動之際，所為時、地密接之行為，且侵
    害之法益復屬相同，各行為之獨立性極為薄弱，依一般社會
    健全觀念，在時間差距上難以強行分開，在刑法評價上，以
    視為數個舉動之接續施行，合為包括之1 行為予以評價，較
    為合理（最高法院86年度台上字第3295號判例意旨參照）。
    被告1 傷害行為同時致告訴人甲○○、丁○○、丙○○受有
    傷害，為同種想像競合犯，其1 行為復同時觸犯對於公務員
    依法執行職務時施強暴罪及傷害罪，為異種想像競合犯，應
    從一重之傷害罪論處。又被告所犯前開傷害、於公務員依法
    執行職務時當場侮辱罪2 罪間，犯意各別，構成要件互異，
    應予分論併罰。茲審酌被告因認桃園縣政府徵收其前開土地
    之補償價格過低，心生不滿，竟漠視公權力之行使，對於依
    法執行公務之前揭人員實施強暴，且其手段惡劣，稍有不慎
    即可能造成重大傷害，犯後猶矢口否認部分犯行，態度不佳
    ，惟念其並無不法前科，有臺灣高等法院被告前案紀錄表在
    卷可按，年事已高等一切情狀，各量處如主文所示之刑，均
    諭知易科罰金之折算標準，合併定其應執行之刑併諭知易科
    罰金之折算標準，以資懲儆。扣案之鎌刀、折疊刀各1 把為
    被告所有，業經被告供陳在卷，既為被告犯本件傷害、對於
    公務員依法執行職務時，施強暴犯行所用之物，爰依刑法第
    38條第1 項第2 款規定宣告沒收。至被告用以裝鹽酸所用之
    桶子1 只，因未扣案，為避免將來執行上之困難，爰不諭知
    沒收，附此敘明。
三、據上論斷，應依刑事訴訟法第299 條第1 項前段，刑法第13
    5 第1 項、第140 條第1 項、第277 條第1 項、第55條、第
    51條第5 款、第41條第1 項前段、第2 項、第38條第1 項第
    2 款，罰金罰鍰提高標準條例第1 條前段、第2 條，判決如
    主文。
本案經檢察官古慧珍到庭執行職務。
中　　華　　民　　國　　94　　年　　5 　　月　　31　　日
                  刑事第十庭    審判長法　官　  江德民
                                      法  官    柯姿佐
                                      法  官    蔡和憲
上正本證明與原本無異。
如不服本判決書，應於送達後10日內，向本院提出上訴狀。
                                      書記官    常毓生
中　　華　　民　　國　　94　　年　　5 　　月　　31　　日
中華民國刑法第135條第1項：
對於公務員依法執行職務時，施強暴脅迫者，處三年以下有期徒
刑、拘役或三百元以下罰金。
中華民國刑法第140條第1項：
於公務員依法執行職務時，當場侮辱，或對於其依法執行之職務
公然侮辱者，處六月以下有期徒刑、拘役或一百元以下罰金。
中華民國刑法第277條第1項：
傷害人之身體或健康者，處三年以下有期徒刑、拘役或一千元以
下罰金。
